【裁判字號】    98,台上,6509
【裁判日期】    981105
【裁判案由】    違反毒品危害防制條例
【裁判全文】
最高法院刑事判決            九十八年度台上字第六五０九號
上  訴  人  甲  ○
上列上訴人因違反毒品危害防制條例案件，不服台灣高等法院中
華民國九十八年八月二十四日第二審判決（九十八年度上訴字第
三一五五號，起訴案號：台灣台北地方法院檢察署九十六年度毒
偵字第六三八七號），提起上訴，本院判決如下：
    主  文
上訴駁回。
    理  由
按刑事訴訟法第三百五十條、第三百六十一條、第三百六十二條
、第三百六十七條規定，不服地方法院之第一審判決而上訴者，
須提出上訴書狀，並應敘述具體理由，此為上訴必備之程式；其
所提出之書狀未敘述上訴理由，或僅曾以言詞陳述上訴理由者，
均應於上訴期間屆滿後二十日內補提理由書於第一審法院；第一
審法院經形式審查，認逾期未補提上訴理由者，應定期間先命補
正，逾期未補正者，為上訴不合法律上之程式，應以裁定駁回；
倘已提出上訴理由，但所提非屬具體理由者，則由第二審法院以
上訴不合法律上之程式，判決駁回。而所謂具體理由，必係依據
卷內既有訴訟資料或提出新事證，指摘或表明第一審判決有何採
證認事用法或量刑等足以影響判決本旨之不當或違法，而構成應
予撤銷之具體事由，始克當之（例如：依憑證據法則具體指出所
採證據何以不具證據能力，或依憑卷證資料，明確指出所為證據
證明力之判斷如何違背經驗、論理法則）；倘僅泛言原判決認定
事實錯誤、違背法令、量刑失之過重或輕縱，而未依上揭意旨指
出具體事由，皆難謂係具體理由，俾與第二審上訴制度旨在請求
第二審法院撤銷、變更第一審不當或違法之判決，以實現個案救
濟之立法目的相契合，並節制濫行上訴。本件原判決以第一審論
處上訴人甲○施用第一級毒品罪刑，已依憑卷內證據資料，詳予
說明其所憑之證據及認定之理由。上訴人收受第一審判決後，雖
於法定期間內提起第二審上訴，然其上訴理由僅泛稱：上訴人因
毒品案，經台灣板橋地方法院以民國九十七年度聲字第二五００
號裁定定應執行刑為有期徒刑二年二月，現在監服刑，另尚有一
案在該院審理中，上訴人之同居女友日前生下一女，法律不外人
情，請大發慈悲，法外開恩，從輕量刑，讓上訴人得早日改過自
新，重返社會，照顧嗷嗷待哺之女云云，並未依據卷內資料就第
一審判決之認定事實、適用法則及量刑有何違法或不當，為具體
之指摘，亦未提出任何證據資料以供法院審查。揆諸上開說明，
其第二審之上訴不合法律上之程式，原審予以駁回，從形式上觀
察，並無何違法之處。上訴意旨就原判決究竟如何違法，並未依
據卷內資料具體指摘，而僅以其因長期罹患胃潰瘍、胃出血等症
狀，痛苦難耐，才施用海洛因，以減輕疼痛，且施用海洛因係戕
害自身之行為，並未損害他人之利益，其僅施用一次，所用以購
買毒品之金錢，亦係正當所得為由，請求從輕量刑，顯與法律規
定得為第三審上訴理由之違法情形，不相適合。其上訴為違背法
律上之程式，應予駁回（上訴人雖亦就其施用第二級毒品部分提
起上訴，然業經原審以係屬不得上訴第三審之罪，而裁定駁回確
定）。
據上論結，應依刑事訴訟法第三百九十五條前段，判決如主文。
中    華    民    國  九十八  年  十一    月    五    日
                      最高法院刑事第十三庭
                          審判長法官  賴  忠  星
                                法官  呂  丹  玉
                                法官  吳      燦
                                法官  施  俊  堯
                                法官  蔡  名  曜
      本件正本證明與原本無異
                                      書  記  官
中    華    民    國  九十八  年   十一   月   十二   日
                                                      K


司法院資訊處製作；財團法人民間司法改革基金會備份。
